臺灣臺中地方法院民事判決　95年度訴字第3207號
原　　　告　韋僑科技股份有限公司
法定代理人　乙○○
訴訟代理人　丙○○
被　　　告　日勤企業股份有限公司
法定代理人　丁○○
上開當事人間請求給付貨款事件，本院於民國96年3月14日言詞
辯論終結，判決如下：
    主    文
原告之訴駁回。
訴訟費用由原告負擔。
    事實及理由
壹、程序方面：
　　按訴狀送達後，原告不得將原訴變更或追加他訴；但擴張減
    縮應受判決事項之聲明者，不在此限；民事訴訟法第255條
    第1項第3款定有明文。本件原告起訴主張被告應給付原告新
    台幣 (下同)529,224 元及自支付命令送達被告翌日起至清
    償日止之法定遲延利息，嗣縮短請求法定遲延利息之起算日
    為自準備書狀送達被告翌日起之法定遲延利息，核係減縮應
    受判決事項之聲明，依首揭規定，自應准許之。
貳、實體方面：
一、原告主張：兩造間有交易往來，被告係經營電烙鐵、五金工
    具之製造、加工及買賣經營等事項，被告於民國91年11、12
    月間分別向原告購買感應卡及噴碼等貨物，貨款共計529,22
    4元（含稅），原告於11月29日、12月9日及12月17日委由新
    竹貨運依被告指示交付貨物及開立上開貨款之統一發票交予
    被告，惟被告迄今仍未給付貨款，並提出經被告當時之業務
    接洽人員甲○○親簽確認之客戶訂單、銷貨單、貨運單為證
    。又原告曾以電話催討上開貨款，被告法定代理人亦曾簽發
    3萬元之支票交付原告以為貨款給付，且於93年12月22日兌
    現上開票款，顯已「承認」兩造間上開貨款之請求，而生時
    效中斷之效果，故原告於95年9月22日請求被告給付上開貨
    款之支付命令聲請，並無逾本件2年之貨款請求權時效，原
    告自得爰依民法第226、229條規定請求被告給付貨款529,22
    4元。並聲明：被告應給付原告529,224元，及自準備書狀繕
    本送達之翌日即95年12月9日起至清償日止，按年息5%計算
    之利息。
二、被告則以：雖不否認甲○○為被告業務人員及兩造間確實於
    91、92年間與原告有業務往來，惟被告未曾收過原告指述之
    上開貨物，且被告拆夥為（台北）日勤電子有限公司、及（
    台中）被告公司時有協議對於91年12月前債務關係由（台北
    ）日勤電子有限公司（下稱日勤電子）承擔，被告即不再從
    事該業別的工作，且日勤電子於91年10、11月已成立，雖本
    件貨款係91年11月即被告拆夥前產生，惟訂貨、送貨都是日
    勤電子才知道，且原告係送貨至台北，非被告公司所在，而
    該貨款迄今已4、5年，請求權應已罹於時效，更從未接獲原
    告電話催討上開貨款，且於91年12月間即已終止與原告之IS
    O買賣，而原告目前仍與日勤電子有交易往來等語資為抗辯
    。並聲明：請求駁回原告之訴。
三、得心證之理由：
　　本件原告請求被告給付貨款，惟被告以上情置辯，則本件之
　　爭執點，厥為(1)兩造間是否成立系爭貨款所指之買賣契約？
　  (2)原告之貨款請求權是否已罹於時效而消滅？經查：
（一）兩造間是否成立系爭貨款所指之買賣契約？
    　按當事人主張有利於己之事實者，就其事實有舉證之責任
      ，民事訴訟法第277條定有明文。又請求履行債務之訴，
      除被告告自認原告所主張債權發生原因之事實外，應先由
      原告就告就其主張此項事實，負舉證責任，必須證明其為
    　真實後，被告於其抗辯事實，始應負證明之責任，此為舉
      證責任分擔之原則。最高法院43年台上字第377號著有判
      例可參。本件原告主張與被告間有客戶訂單所指之4CTE55
      51MVS042 NN01l、數量4,000，單價25.76，總價103,000
      元及4CEM41 00GVR20 8NN01、數量5,000、單價11 ，總價
      55,000元之買賣契約存在，雖為被告所否認，然上開訂單
      客戶確認回簽欄上之「甲○○」簽署，亦經證人即被告原
      任職台北公司之員工甲○○證述屬實，自堪採為真，被告
      雖辯稱甲○○係已成立之日勤電子之員工云云，然日勤電
      子係91年12月11日始設立，有經濟部中部辦公室檢送日勤
      電子之設立及歷次變更登記事項卡影本在卷可稽，而上開
      客戶訂單之訂貨日期均在被告公司拆夥前所為，且依證人
      甲○○證述「（提示91年間被告公司和原告公司往來的訂
      貨商品是否知情？）．．我們所有公司業務都是由台北接
      洽，台北接到客戶的訂單後就由台北下訂單，客戶再將款
      項匯給中部的公司，我們每個月再向台中公司請領台北員
      工的薪資，至於所有的貨款給付都沒有負責，所以發票才
      沒有看過，我只有看過下貨單。」等情，亦為被告所不爭
      ，按代理人於代理權限內，以本人名義所為之意思表示，
      直接對本人發生效力，民法第103條定有明文。本件被告
  　　既不否認甲○○係其業務人員，自應認其員工甲○○在職
 　　 務範圍代理公司所為訂貨行為效力及於被告公司。被告復
      辯稱縱令有原告所指之買賣契約，亦屬拆夥後之日勤電子
      公司負責云云，按第三人與債務人訂立契約承擔其債務者
      ，非經債權人承認，對於債權人不生效力，民法第301條
      定有明文。本件被告雖抗辯內部已拆夥為（台北）日勤電
      子及（台中）被告公司，且拆夥時曾協議對於91年12月前
      債務關係均由（台北）日勤電子承擔，惟其既未舉證證明
      上開協議已經債權人即原告承認，對於原告即不生效力。
      被告上開辯詞顯無可採。換言之，原告主張與被告間有客
      戶訂單所指之買賣契約法律關係，應係屬實。至於原告復
      主張兩造間尚有統一發票所載其餘9筆貨款之買賣行為，
      既為被告所否認，然該統一發係原告所製作，既無被告承
      之任何簽收文件，且在歷次審理過程，被告均抗辯原告未
　　　能提出統一發票上所指貨物之訂單及簽收單，原告僅提出
　  　上述二紙客戶訂單以此證明統一發票上所載之部分貨款，
      在言詞辯論終結前，原告既未能舉證以實其說，且為被告
      所否認，此部分主張自難採信為真正。
(二)原告系爭貨款請求權是否已罹於時效而消滅？
    1.按商人、製造人、手工業人所供給之商品及產物之代價請
      求權，因二年間不行使而消滅。民法第127條第8款定有明
      文。又按民法第127條第8款所謂商人所供給之商品代價，
      係指商人所供給其所從事營業項目之商品代價而言，蓋此
      項代價債權多發生於日常頻繁之交易，故賦與較短之時效
      期間以促從速確定。本件系爭貨款係感應卡及噴碼等貨物
      之出售，則系爭貨款請求權應適用民法第127條有關二年
      短期時效之規定。
    2.又時效完成後，債務人得拒絕給付；消滅時效，自請求權
　　　可行使時起算；消滅時效因請求、承認、起訴而中斷。分
　　　別為民法第144條第1項、第128條、第129條定有明文。而
      所謂承認，指義務人向請求權人表示是認其請求權存在之
      觀念通知而言（最高法院51年台上字第1216號判例意旨參
      照）。惟被上訴人交付支票予上訴人，固可視為承認系爭
      貨款而中斷時效之進行，然支票之發票日通常在支票交付
      日之後，故支票發票日不能作為時效中斷之起算日，退而
      言之，即使以支票發票日作為時效中斷之起算日，因上訴
      人未於請求後六個月內起訴，依民法第130條視為不中斷
      （台灣高等法院88年上字第953號裁判可稽）。本件原告
      主張被告曾以其法定代理人之發票日為93年12月22日之3
      萬元支票入款而生承認系爭貨款之中斷效力云云。姑不論
      被告自始否認系爭貨款之存在，且據原告提出之客戶訂單
      與銷貨單貨款金額已然不符，縱依該銷貨單及原告提出之
      統一發票既已載明系爭貨款自始為529,224元，苟真如原
      告主張被告曾給付3萬元為清償系爭貨款，何以原告並未
      扣除已給付之3萬元貨款金額，況被告法定代理人縱有交
      付及兌現原告3萬元支票之事實，惟給付票據原因關係繁
      多，非即得認係「承認」被告公司系爭貨款之觀念通知。
      再據上開裁判意旨縱認被告於93年12月22日承認件爭貨款
      而生中斷時效，然則被告既未予請求後六個月內即94年6
      月22日前起訴，自不發生時效中斷之效力。本件交易發生
      於91年11、12月間，依原告提出系爭貨款之統一發票中最
      末日為91年12月17日，其請求權迄今已逾二年請求權時效
      ，被告自得抗辯原告就系爭貨款之請求權已逾二年時效而
      消滅。
(三)綜上所述，被告為時效之抗辯，洵屬可採，依法自得拒絕給
    付系爭貨款。從而，原告請求被告給付貨款529,224元及利
    息，非有理由，不應准許。
四、本件事證已臻明確，兩造其餘主張陳述及所提之證據，均與
    本件判決結果無涉，爰不一一論述，附此敘明。
五、訴訟費用負擔之依據，民事訴訟法第78條，判決如主文。
中　　華　　民　　國　　96　　年　　3　　月　　28　　日
                  民事第三庭    法  官  林靜芬
正本係照原本作成。
如對本判決上訴，須於判決送達後20日內向本院提出上訴狀。
中　　華　　民　　國　　96　　年　　3　　月　　28　　日
                                書記官
